臺灣士林地方法院民事判決　　　　　　　　96年度簡字第31號
原　　　告　乙○○
訴訟代理人　張伯時律師
被　　　告　崑貿實業有限公司
　　　　　　　　　　營業址：台北縣三重市○○路○段88之3號
法定代理人　甲○○
訴訟代理人　張文寬律師
上列當事人間給付票款事件，本院於96年10月12日言詞辯論終結
，判決如下：
    主  文
原告之訴駁回。
訴訟費用由原告負擔。
    事  實  及  理  由
一、原告起訴主張：原告持有被告所簽發之票載發票日民國95年
    3 月31日、面額新台幣（下同）95萬元、票號AG0000000 、
    付款人玉山商業銀行二重分行（帳號000000000） 之支票乙
    張（下稱系爭支票），經提示竟因被告撤銷付款委託而退票
    ，爰請求被告給付該票款及遲延利息等語。並聲明：被告應
    給付原告95萬元及自支付命令送達翌日起至清償日止，按年
    息6%計算之利息。
二、被告辯稱：系爭支票係被告簽發交付訴外人威允機械實業有
    限公司（下稱威允公司），用以支付其向威允公司購買之無
    張力烘乾機1 台及常溫染色機3 台（下稱系爭機器）貨款定
    金，威允公司則因客票融資而將系爭支票交予台灣中小企業
    銀行（下稱中小企銀）大園分行，嗣又要求被告先支付機器
    貨款30萬元，被告乃於95年2 月23日以笙台實業有限公司（
    下稱笙台公司）名義匯款30萬元予威允公司，至95年3 月29
    日並由被告法定代理人帶現金65萬元，與威允公司法定代理
    人丁○○之配偶莊以慧至中小企銀清償借款及贖回系爭支票
    ，因當天無法取回票據正本，威允公司承諾隔日取回系爭支
    票後即交還被告，豈知威允公司竟將該票轉給訴外人林莉棚
    提示，被告因認系爭支票支票款業已給付原告，且已逾提示
    期限，故撤銷付款委託，豈知系爭支票又由原告取得並提起
    本訴，實則，原告係於票載發票日後取得系爭支票，被告自
    得以對原告前手威允公司之清償事由對抗原告，原告已不得
    享有系爭支票上之任何權利，且原告係受威允公司指示而出
    面提起本訴，係無償取得系爭支票，並非真正之執票人等語
    。並聲明：駁回原告之訴。
三、兩造不爭執部分：(一)系爭支票之真正；(二)原告係票載發票日
    後始背書取得系爭支票。本件之爭點：(一)被告抗辯已由笙台
    公司匯30萬元給威允公司清償貨款，持票人即原告不得再主
    張，是否有理由？(二)被告抗辯已交付65萬元給威允公司，將
    票從中小企銀領出，持票人即原告已不得再主張，是否有理
    由？(三)原告是否無償取得系爭支票？
四、本院得心證之理由：
  (一)按票據法第41條第1 項所謂到期日後之背書，僅有通常債權
    轉讓之效力，係指期後背書所移轉者，僅為該票據之債權，
    無票據法上擔保效力，亦無抗辯限制之效力，與民法上一般
    債權讓與之效力相同，人的抗辯並不因讓與而中斷，票據債
    務人仍得以所得對抗執票人前手之事由對抗執票人。經查，
    系爭支票係被告簽發交予威允公司，原告於票載發票日後始
    背書取得系爭支票等事實，為兩造所不爭執，依前所論，被
    告自得主張得對抗原告前手威允公司之事由，據以對抗原告
    ，合先敘明。
  (二)被告主張其已將系爭支票票款即系爭機器貨款95萬元，分別
    以30萬元及65萬元前後給付威允公司，故無須再支付系爭支
    票票款，其得據此清償事由對抗原告等語。原告則否認被告
    已對威允公司清償之事實。經查：
    被告主張其簽發系爭支票交付威允公司，係用於支付所購
      買之系爭機器價金190 萬元中之95萬元，另95萬元其亦以
      支票支付，該支票票載發票日為95年2 月28日，並經威允
      公司於95年4 月6 日提示兌現等情，業據被告提出其與威
      允公司94年11月1 日買賣契約書乙份（本院卷116 、117
      頁）為據，為兩造所不爭執，應認屬事實。又被告主張業
      委託笙台公司於95年2 月23日匯款30萬元予威允公司，用
      以支付前揭貨款之部分等情，有匯款回條聯在卷可稽（本
      院卷34頁），並據證人即笙台公司職員戊○○於96年10月
      12日到庭證稱：「（提示本院卷第34頁匯款條，是否知道
      這是什麼款項？）是我匯的。上面的字是我寫的。當時是
      甲○○要我匯這個錢，我知道這是被告公司跟威允實業的
      買賣的票款，當時因為快過年了，我們有2 張票在他們那
      邊，威允公司要求我們先借他一筆錢，當時沒想太多，就
      由笙台這邊匯了30萬元過去。笙台與威允間並沒有任何往
      來。這30萬元是甲○○跟我講的金額。」、「他們是為了
      要週轉，要我們先匯30萬給他們。」等語，有筆錄在卷可
      稽，足見被告主張已匯貨款30萬元予威允公司，並非無據
      。至於原告主張證人戊○○係證稱借款30萬元予威允公司
      ，故與系爭支票票款無關云云，然查，被告交付威允公司
      之貨款支票共有兩張，其中系爭支票之票載發票日為95
      年3 月31日，另張95萬元支票票載發票日為95年2 月28日
      ，於95年2 月23日匯款30萬元之前，票款實未屆期，因而
      證人戊○○稱該匯款係借款或週轉之用，實則，證人戊○○於前揭證述中亦證稱所匯30萬元係被告與威允公司間買
      賣系爭機器之票款，足見該匯款確為購買系爭機器貨款之
      一部份，應認原告之主張，尚非可採。
    被告主張簽發系爭支票交付威允公司後，威允公司於95年
      2 月27日以系爭支票向中小企銀大園分行申請客票融資64
      萬元，該借款嗣於95年3 月29日業全數還清並撤回系爭支
      票，系爭支票嗣已返還威允公司等情，有被告提出之票據
      明細表及撤回申請書影本、中小企銀大園分行96年5 月4
      日95大園字第0176號函可稽，並據證人即中小企銀大園分
      行放款經辦人員丙○○於96年9 月21日到庭證述在卷，亦
      為原告所不爭執，應認屬實。又被告主張95年3 月29日係
      其法定代理人甲○○與宋兆寶帶65萬元至威允公司，並由
      甲○○與威允公司法定代理人丁○○之配偶一同去中小企
      銀大園分行以該款清償前揭客票融資借款及利息，故其已
      對威允公司清償票款即貨款65萬元等情，業據證人宋兆寶
      於96年9 月21日到庭證稱：「（你在95年3 月29日有去找
      丁○○做何事？）我有跟被告法代一起去找丁○○，丁○○要求被告公司給他95萬的票款，他帶65萬去，之前被告
      有電匯給他30萬。這件事情是丁○○跟我要求要給他錢，
      是他打電話跟我講的，票是被告公司的票，因為他跟被告
      要錢也告訴我這件事... 我有看到65萬元，是被告去領錢
      ，甲○○帶去，在車上是放在我腿上。去銀行時已經快3
      點半，張太太與甲○○一起去銀行，後來甲○○告訴我票
      沒有拿到，說在總行。」等語，有筆錄在卷可稽，應認被
      告之主張，尚非無據。至於原告主張證人宋兆寶業證稱係
      其透過被告向威允公司購買機器，實際上之買受人係宋兆
      寶，故證人宋兆寶所證無證據能力云云，惟查，依民事訴
      訟法第367 條之1 規定，縱使為當事人仍可具結陳述，並
      準用人證之規定，所陳自具有證據能力，況證人宋兆寶僅
      是委託被告向威允公司購買機器，就甲○○付款經過，其
      亦非居於當事人之地位，應認所證並無欠缺證據能力之問
      題，原告之主張，並非可採。
    再查，被告為支付系爭機器貨款及發票問題，曾寄發存證
      信函予威允公司，載稱：「茲本公司於94/11/1 向台端訂
      購四部機器，買賣價金共計新台幣壹佰玖拾萬元整，本公
      司分別於95/02/03匯入台端台灣中小企銀帳戶NT30萬元，
      於95/03/29交付台端NT65萬元，又台端於95/04/06提示兌
      領我方開立支票NT95萬元（票號：AG0000000） ，故本公
      司已付清上開買賣價金全額」、「台端於95.06.26傳真發
      票影本（發票號碼MU00000000，發票日期95.05.18）未稅
      金額NT190 萬元予我方，由此發票影本已確認出我方確實
      全數付清所有貨款」等語，有三重二重埔郵局第269 號、
      第477 號存證信函及回執在卷可稽，又證人即笙台公司職
      員戊○○亦於96年10月12日到庭證稱：「（威允公司收到
      存證信函後有無回函？）都沒有。我們這次買賣的機器已
      經在4 月出口了，但是威允公司都不願意開發票給我們，
      我們無法辦理退稅，我們就去檢舉他們，他們有打電話給
      我們，傳真發票影本給我們如被證3 。他們願意開發票給
      我們證明我們的款項已經都付清了，系爭支票應該還給被
      告。」等語，有筆錄可稽，並有威允公司開立品名無張力
      烘乾機、常溫染色機，數量分別為1 台、3 台，未稅金額
      共190 萬元之發票影本乙張（發票號碼MU00000000，發票
      日期95.05.18）在卷，足認被告確已將包括系爭支票95萬
      元之系爭機器貨款共190 萬元全部付予威允公司，其毋庸
      再支付系爭支票之票款予威允公司。
    至於被告抗辯原告係受威允公司指示而出面主張票據權利
      ，實係無償取得系爭支票之爭點，因就判決結果已不生影
      響，爰不再予審酌，附此敘明。
  (三)綜上，原告依票據關係請求被告給付系爭支票票款及遲延利
    息，因原告係到期日後始背書取得系爭支票，故被告得以已
    對原告前手威允公司清償貨款之事由對抗原告，應認原告主
    張，並無理由，自應駁回。
五、本件判決基礎已臻明確，兩造其餘之攻擊防禦方法及訴訟資
    料，經本院斟酌後，核與判決不生影響，無一一論駁之必要
    ，併予敘明。
六、本件訴訟費用之依據：民事訴訟法第78條。
中　　華　　民　　國　　96　　年　　10　　月　　26　　日
                  簡易庭      法  官  高愈杰
以上正本證明與原本無異。
如對本判決上訴，應於送達後20日內，向本院提出上訴狀並應記
載上訴理由，表明關於原判決所違背之法令及其具體內容與依訴
訟資料可認為原判決有違背法令之具體事實，如於本判決宣示後
送達前提起上訴者，應於判決送達後20日內補提上訴理由書（須
附繕本）。
中　　華　　民　　國　　96　　年　　11　　月　　 1 　 日
                              書記官  高楚安
